【裁判字號】    98,上易,1536
【裁判日期】    980910
【裁判案由】    詐欺
【裁判全文】
臺灣高等法院刑事判決                98年度上易字第1536號
上  訴  人  臺灣士林地方法院檢察署檢察官
被      告  戊○○
選任辯護人  法律扶助律師呂立彥律師
上列上訴人因詐欺案件，不服臺灣士林地方法院98年度易字第8
號，中華民國98年3 月27日第一審判決（起訴案號：臺灣士林地
方法院檢察署97年度偵字第13887 號；移送併辦案號：同署97年
度偵字第15310 、15486 、15685 、15699 號），提起上訴，本
院判決如下：
    主  文
上訴駁回。
戊○○緩刑肆年。
    事  實
一、戊○○明知金融機構之存摺為個人信用之重要表徵，任何人
    只要花費些許金錢即可自行前往金融機構申請開立存摺，並
    無特別之窒礙，且可預見將自己之存摺、提款卡及密碼等資
    料提供他人使用，可能因此幫助他人從事詐欺行為而用以處
    理詐騙之犯罪所得，致使被害人及警方一時追查無門，竟不
    違背其本意，基於幫助他人詐欺取財之不確定犯意，先於民
    國（下同）97年9 月22日，分別至臺北市大同區○○○路 ○
    段133 號稻江商業銀行大橋分行（起訴書誤載為大分行）及
    同路5 段260 號陽信商業銀行社子分行開立帳戶後，旋將其
    所申請之稻江商業銀行大橋分行帳號000-0000000000000000
    號及陽信商業銀行社子分行帳號000-000000000000號之存摺
    、提款卡及密碼，於不詳時間，在臺灣地區不詳處所，交付
    予姓名年籍不詳之人，嗣詐欺集團成員取得上開2 家銀行帳
    戶之存摺、提款卡及密碼後，即基於意圖為自己不法所有之
    犯意，陸續為下列詐騙行為：
  (一)詐欺集團成員於97年9 月24日下午4 時30分許及下午5 時許
    ，分別打電話給庚○○、乙○○訛稱購物扣款錯誤，須至AT
    M 操作變更為由，致庚○○、乙○○均不疑有他，遂各於同
    日下午5 時57分許及下午6 時許分別匯款新台幣（下同）2
    萬9984元、2 萬9988元至戊○○前開稻江商業銀行大橋分行
    帳戶內，旋遭該詐騙集團成員提領一空，2 人始知受騙。
  (二)詐欺集團成員又於97年9 月24日下午5 時56分許，以電話向
    丁○○訛稱，因網路購物之轉帳金額有誤，應至提款機重新
    操作以重新扣款，致使丁○○陷於錯誤，於同日下午6 時40
    分許依詐騙集團之指示，將3133元匯入戊○○所申設之上開
    陽信商業銀行社子分行帳戶內。
  (三)詐欺集團成員復於97年9月24日下午6時53分許，假冒DHC 公
    司服務人員，以電話向丙○○訛稱，因網路購物之扣款有誤
    ，應至提款機辦理更正事宜，致使丙○○陷於錯誤，依詐騙
    集團之指示，將 1萬1939元匯入戊○○所申設之上開陽信商
    業銀行社子分行帳戶內。
  (四)詐欺集團成員又於97年9 月24日下午6 時36分許，假冒東森
    購物公司人員，以電話向己○○訛稱，因工作人員之疏忽而
    誤為分期付款，應至提款機辦理更正事宜，致使己○○陷於
    錯誤，於同日下午6 時59分許依詐騙集團之指示，將1 萬69
    37元匯入戊○○所申設之上開陽信商業銀行社子分行帳戶內
    。
  (五)詐欺集團成員復於97年9 月24日下午5 時30分許，假冒東森
    購物公司人員，以電話向甲○○訛稱，先前快遞送貨交由甲○○簽收時，因工作人員之疏忽而誤簽為連續扣款單，應至
    提款機辦理更正事宜，致使甲○○陷於錯誤，於同日晚上 7
    時20分許依詐騙集團之指示，將2 萬9988元匯入戊○○所申
    設之上開陽信商業銀行社子分行帳戶內。
二、案經臺北市政府警察局大同分局報請臺灣士林地方法院檢察
    署檢察官偵查起訴暨移請併案審理。
    理  由
壹、程序部分：
    被告戊○○及其辯護人對於本判決所引用之下列各項證據方
    法之證據能力，於本院審理時均表示無意見，且於法院調查
    證據時，知有刑事訴訟法第159 條第1 項不得為證據之情形
    ，亦未於言詞辯論終結前聲明異議，茲審酌該等言詞陳述及
    書面陳述作成時之情況，並無不宜作為證據之情事，依刑事
    訴訟法第159 條之5 之規定，自得作為證據，合先敘明。
貳、實體部分：
一、訊據被告戊○○對於上開幫助詐欺取財之犯行坦承不諱，核
    與被害人庚○○、乙○○、丁○○、丙○○、己○○、甲○○分別指訴於前揭時、地為詐欺集團成員以購物扣款錯誤應
    更正等事由，使被害人陷於錯誤，而依指示分別匯入前開金
    額至被告上開2 家銀行帳戶內，旋被提領一空之情節相符，
    並有稻江商業銀行及陽信商業銀行函覆之開戶資料、中國信
    託自動櫃員機轉帳交易明細表影本3 紙、中華郵政自動櫃員
    機交易明細表影本2 紙及國泰世華銀行自動櫃員機交易明細
    表影本1 紙附卷可稽。是被告自白與事實相符，堪以認定。
二、按刑法上之幫助犯，係對於犯罪與正犯有共同之認識，而以
    幫助之意思，對於正犯資以助力，而未參與實施犯罪之行為
    者而言（參照最高法院49年台上字第77號判例）。是以，如
    未參與實施犯罪構成要件之行為，且係出於幫助之意思提供
    助力，即屬幫助犯，而非共同正犯。本件被告提供帳戶致被
    害人匯入款項，僅為他人之詐欺取財犯行提供助力，並無證
    據證明其以自己實施詐欺犯罪之意思，或與他人有共同犯罪
    之犯意聯絡，而有參與或分擔詐欺取財犯罪之構成要件行為
    ，是核被告所為，係犯刑法第30條第1 項前段、第339 條第
    1 項之幫助詐欺取財罪，爰依刑法第30條第2 項規定，按正
    犯之刑減輕之。又被告同時提供稻江商業銀行大橋分行及陽
    信商業銀行社子分行之存摺、提款卡及密碼予詐欺集團使用
    ，係一行為觸犯數罪名，為想像競合犯，應從一重處斷。公
    訴人雖漏未就前揭事實欄一(二)(三)(四)(五)部分一併起訴，惟已聲
    請併案審理，因與已起訴部分具有想像競合犯之裁判上一罪
    關係，為起訴效力所及，本院自得併予審究，併此敘明。
三、原審以被告犯罪事證明確，適用刑法第339 條第1 項、第30
    條第1 項前段、第2 項、第55條等規定，並審酌被告素行尚
    可，且罹重鬱症，有臺灣高等法院檢察署被告前案紀錄表及
    臺北市立聯合醫院中興院區診斷證明書各乙份在卷可按，其
    提供存摺帳戶、提款卡及密碼予詐欺集團使用，非但增加被
    害人尋求救濟及治安機關查緝犯罪之困難，且使不法詐欺罪
    犯得以順利領得其詐欺所得之財物，危害被害人財產安全及
    社會治安，本應從重量刑，惟考量被告僅係幫助他人犯罪，
    非實際參與詐騙之犯罪構成要件行為，且犯後坦承犯行，被
    害人受損之金額亦非甚鉅，被告並有重鬱症在身等一切情狀
    ，量處有期徒刑5 月，並諭知易科罰金之折算標準。經核其
    認事用法，俱無違誤，量刑亦屬妥適，檢察官上訴意旨略以
    ：被告提供2 個存款帳戶供詐欺集團使用，被害人達6 位，
    犯後迄未對被害人表示歉意及賠償，態度不佳，原判決量刑
    過輕云云，為無理由，應予駁回。
四、末查被告未曾因故意犯罪受有期徒刑以上刑之宣告，有本院
    被告前案紀錄表在卷可憑，且於本院審理時已坦承犯行，深
    表悔悟，其身罹重鬱症，已如前述，雙臂又均自肘部反轉，
    有本院審理時之勘驗筆錄可稽，就業困難，復單獨育有一子
    正就學中，靠社會局每月補助2 萬元維生，處境堪憐，其經
    此教訓後，應知警惕，當無再犯之虞，本院認對其所宣告之
    有期徒刑，以暫不執行為適當，爰併予宣告緩刑四年，以勵
    自新。
據上論斷，應依刑事訴訟法第368 條，刑法第74條第1 項第1 款
，判決如主文。
本案經檢察官劉惟宗到庭執行職務。
中    華    民    國    98    年    9     月    10    日
                  刑事第十庭審判長法  官  楊炳禎
                                  法  官  李春地
                                  法  官  陳春秋
以上正本證明與原本無異。
不得上訴。
                                  書記官  李家敏
中    華    民    國    98    年    9     月    11    日
附錄：本案論罪科刑法條全文
中華民國刑法第339 條（普通詐欺罪）
意圖為自己或第三人不法之所有，以詐術使人將本人或第三人之
物交付者，處5 年以下有期徒刑、拘役或科或併科1 千元以下罰
金。
以前項方法得財產上不法之利益或使第三人得之者，亦同。
前二項之未遂犯罰之。


司法院資訊處製作；財團法人民間司法改革基金會備份。
